【裁判字號】    95,訴,263
【裁判日期】    951107
【裁判案由】    違反槍砲彈藥刀械管制條例
【裁判全文】
臺灣宜蘭地方法院刑事判決
公  訴  人  臺灣宜蘭地方法院檢察署檢察官
被      告  甲○○
選任辯護人  林火炎律師
上列被告因違反槍砲彈藥刀械管制條例案件，經檢察官提起公訴
（95年度偵字第1998號），本院判決如下：
    主  文
甲○○未經許可，寄藏可發射子彈具有殺傷力之槍枝，處有期徒
刑參年貳月，併科罰金新臺幣伍萬元，罰金如易服勞役，以新臺
幣壹仟元折算壹日，扣案仿FN廠1910型半自動改造手槍（槍枝管
制編號：0000000000號）壹把、直徑8mm土造子彈參顆均沒收。
    事  實
一、甲○○因姓名、年籍不詳綽號「阿龍」之友人積欠其新臺幣
    2萬多元，竟未經許可，於民國87 年間，在三重市天台戲院
    附近，接受「阿龍」交付可擊發子彈、具殺傷力之仿FN廠19
    10型半自動改造手槍（槍枝管制編號：0000000000號）1 把
    及同具殺傷力、直徑8mm之土造子彈4顆後，即寄藏於台北縣
    樹林鎮山佳地區其工作之不詳地點，旋於2 個月後，再攜返
    其宜蘭縣頭城鎮○○路○段293號住處繼續藏放，以之作為上
    開債務之抵押。嗣於95年5月8日，甲○○攜上開槍、彈外出
    ，為警於宜蘭縣頭城鎮○○路 ○段頭城加油站前查獲，扣得
    上開槍、彈，始悉上情。
二、案經宜蘭縣警察局礁溪分局報請臺灣宜蘭地方法院檢察署檢
    察官偵查起訴。
    理  由
一、認定犯罪事實所憑之證據及理由：
    上開犯罪事實業據被告甲○○坦承不諱，復與證人即被告之
    弟蕭文強於警詢、被告之妻乙○○於本院訊問所陳情節大致
    相符，並有緝獲現場照片 10張（警卷第15-19頁）、扣案槍
    枝1把（含彈匣1 個）及子彈4顆可佐，扣得之手槍及子彈經
    送內政部警政署刑事警察局鑑定結果，認送鑑手槍 1把（槍
    枝管制編號：0000000000號），係仿FN廠1910型半自動手槍
    製造，換裝土造金屬槍管改造而成之改造手槍，機械性能良
    好，可擊發適用之子彈，具殺傷力；送鑑子彈 4顆，均係直
    徑8mm土造金屬彈頭之土造子彈，經試射1顆，可擊發，認具
    殺傷力，有該局95年6月12日刑鑑字第 0950069824號槍彈鑑
    定書1份在卷可稽（偵卷第15-18頁），足認被告確受寄藏持
    有上開具殺傷力之槍、彈。
二、論罪科刑之理由：
（一）被告行為後，於94年1月7日修正通過之新刑法已於95年 7
      月 1日施行，修正後刑法第2條第1項規定：「行為後法律
      有變更者，適用行為時之法律，但行為後之法律有利於行
      為人者，適用最有利於行為人之法律。」此規定係法律變
      更所生新舊法律比較適用之準據法，其本身不生新舊法比
      較之問題，均依裁判時即修正後之刑法第2條第1項定其應
      適用之刑法法律，合先敘明。
（二）核被告所為，係犯槍砲彈藥刀械管制條例第8條第4項未經
      許可寄藏可發射子彈具有殺傷力之槍枝罪及同條例第12條
      第4 項未經許可寄藏子彈罪。其持有槍枝、子彈之低度行
      為，應為寄藏之高度行為所吸收，均不另論罪。起訴書雖
      認被告係犯同法第8 條第4項及第12條第4項之未經許可持
      有手槍及子彈罪，惟因前揭犯罪事實之基本社會事實同一
      ，且業經蒞庭檢察官於論告時當庭更正為同條項之寄藏手
      槍及子彈罪，爰不再變更起訴法條，併予敘明。
（三）被告1行為同時觸犯槍砲彈藥刀械管制條例第8條第4 項未
      經許可寄藏可發射子彈具有殺傷力之槍枝罪及同條例第12
      條第4 項未經許可寄藏子彈罪，為想像競合犯，應從較重
      之未經許可寄藏可發射子彈具有殺傷力之槍枝罪處斷。
（四）槍砲彈藥刀械管制條例第8條第4項雖非此次修法之範圍，
      其法定刑形式上仍維持 3年以上10年以下有期徒刑，併科
      新臺幣700萬元以下罰金，然刑法第33條第5款已由原先：
      「罰金：一元以上」修正為：「罰金：新臺幣一千元以上
      ，以百元計算之」，是槍砲彈藥刀械管制條例第8條第4項
      ，其所應科處之罰金刑已因刑法第33條第5 款之修正而實
      質變更為最高新臺幣700萬元，最低新臺幣1,000元。依被
      告行為時之刑罰法律，應科處罰金刑之最低額為新臺幣 3
      元，是新、舊法比較適用結果，修正後刑法關於罰金最低
      額之規定並無較有利於行為人之情形，依刑法第2條第1項
      前段規定，原應適用修正前之規定，惟新、舊法之比較應
      就與罪刑有關之一切規定，於個案適用中整體觀察，綜其
      全體罪刑之結果而為比較，最高法院95年第8 次刑事庭會
      議著有決議可資參照，是關於槍砲彈藥刀械管制條例第 8
      條第4 項所定之罰金刑究應適用修正前或修正後之規定，
      尚須考量以下易服勞役之新、舊法比較。
（五）被告以受寄隱藏槍枝後，未曾持槍犯案，因時日長久以致
      於遺忘，係 95年5月間為太太乙○○發現，乃準備將槍枝
      丟棄於烏石港，於途中為警查獲等情，主張有刑法第59條
      之適用。惟查，證人乙○○於本院訊問中證稱：宜蘭縣頭
      城鎮○○路○段293號之住處係位於大里火車站、大里天公
      廟附近等語，是被告住處與位於其南方之烏石港仍有相當
      之距離，則被告何以需遠赴烏石港棄置槍枝，而不就近丟
      棄即有疑義，被告雖再辯稱：因急著前往頭城交流道參加
      考試，始於回程途中準備丟棄於烏石港云云，惟被告自濱
      海路6段293號住處出發後，不僅未即刻將槍枝丟棄，途經
      烏石港亦未如期棄置，於考完試後回程途中始為警查獲，
      自被告之行程可知，其將槍枝藏放於車中經歷有相當之時
      間，是否確有拋棄槍枝之意思不無可疑，自難以此認其犯
      罪之情節顯可憫恕，尚不宜適用刑法第59條酌減其刑。
（六）按關於易服勞役之折算標準，修正前刑法第 42條第2項係
      規定：「易服勞役以一元以上三元以下，折算一日。但勞
      役期限不得逾六個月。」依 95年5月17日修正前之罰金罰
      鍰提高標準條例第2 條規定：「依刑法第四十一條易科罰
      金或第四十二條第二項易服勞役者，均就其原定數額提高
      為一百倍折算一日；法律所定罰金數額未依本條例提高倍
      數，或其處罰法條無罰金刑之規定者，亦同。」易服勞役
      之折算標準，係以銀元100元至300元即新臺幣300元至900
      元折算一日。惟修正後之刑法第42 條第3項規定：「易服
      勞役以新臺幣一千元、二千元或三千元折算一日。但勞役
      期限不得逾一年。」易服勞役之折算標準變更為新臺幣1,
      000元至3,000元折算一日，經比較後，以修正後之易服勞
      役折算標準較有利於被告。查本院認本件被告應科處之罰
      金刑至少為新臺幣1,000 元以上，是就罰金數額之下限，
      無論適用舊法或新法均於本案科刑不生影響，惟依新法關
      於易服勞役之折算標準較有利於被告，整體比較之結果，
      應認適用修正後之新法。
（七）爰審酌被告犯後坦認犯行，態度尚稱良好，且無前科紀錄
      ，素行亦非惡劣，惟持有槍枝、子彈之時間甚久，對社會
      治安及公眾安全有不良之影響等情狀，量處如主文所示之
      刑，及就所處罰金部分，諭知易服勞役之折算標準。
（八）扣案具殺傷力之仿FN廠1910型半自動改造手槍（槍枝管制
      編：0000000000號）1 把及直徑8mm土造子彈3顆均為違禁
      物，應依刑法第38條第1項第1款之規定宣告沒收。經試射
      之土造子彈1 顆，其彈藥部分因擊發而燃燒殆盡，其餘部
      分亦裂解為彈頭及彈殼，不具殺傷力，非屬違禁物，無庸
      宣告沒收，併此敘明。
據上論斷，應依刑事訴訟法第299條第1項前段，槍砲彈藥刀械管
制條例第8 條第4項、第12條第4項，刑法第11條前段、第2條第1
項後段、第42條第3項、第55 條、第38條第1項第1款，判決如主
文。
本案經檢察官吳廣莉到庭執行職務。
中    華    民    國    95    年     11    月     7    日
                  刑事第二庭審判長法  官  黃永勝
                                  法  官  陳嘉年
                                  法  官  楊坤樵
以上正本證明與原本無異。
如不服本判決應於收受本判決後10日內向本院提出上訴書狀，其
未敘述上訴理由者，並得於提起上訴後10日內向本院補提理由書
狀(均須按他造當事人之人數附繕本)「切勿逕送上級法院」。
                                  書記官  謝佩欣
中    華    民    國    95    年    11    月    8     日
附錄本案論罪科刑法條全文：
槍砲彈藥刀械管制條例第8條：
「未經許可，製造、販賣或運輸鋼筆槍、瓦斯槍、麻醉槍、獵槍
、空氣槍或第四條第一項第一款所定其他可發射金屬或子彈具有
殺傷力之各式槍砲者，處無期徒刑或五年以上有期徒刑，併科新
臺幣一千萬元以下罰金。
未經許可，轉讓、出租或出借前項所列槍枝者，處五年以上有期
徒刑，併科新臺幣一千萬元以下罰金。
意圖供自己或他人犯罪之用，而犯前二項之罪者，處無期徒刑或
七年以上有期徒刑，併科新臺幣一千萬元以下罰金。
未經許可，持有、寄藏或意圖販賣而陳列第一項所列槍枝者，處
三年以上十年以下有期徒刑，併科新臺幣七百萬元以下罰金。
第一項至第三項之未遂犯罰之。」
槍砲彈藥刀械管制條例第12條：
「經許可，製造、販賣或運輸子彈者，處一年以上七年以下有期
徒刑，併科新台幣五百萬元以下罰金。
未經許可，轉讓、出租或出借子彈者，處六月以上五年以下有期
徒刑，併科新台幣三百萬元以下罰金。
意圖供自己或他人犯罪之用，而犯前二項之罪者，處三年以上十
年以下有期徒刑，併科新台幣七百萬元以下罰金。
未經許可，持有、寄藏或意圖販賣而陳列子彈者，處五年以下有
期徒刑，併科新台幣三百萬元以下罰金。
第一項至第三項之未遂犯罰之。」


司法院資訊處製作；財團法人民間司法改革基金會備份。
